【裁判字號】    98,審易,1562
【裁判日期】    980922
【裁判案由】    毒品危害防制條例
【裁判全文】
臺灣士林地方法院刑事判決            98年度審易字第1562號
公  訴  人  臺灣士林地方法院檢察署檢察官
被      告  甲○○
上列被告因違反毒品危害防制條例案件，經檢察官提起公訴（98
年度毒偵字第1245號），被告於準備程序中就被訴事實為有罪之
陳述，經本院裁定改依簡式程序審理，並判決如下：
    主  文
甲○○施用第二級毒品，累犯，處有期徒刑捌月。
    事  實
一、甲○○前因施用毒品案件，先後2 次經本院裁定送觀察、勒
    戒後，均認無繼續施用毒品之傾向，分別於民國89年1 月27
    日、90年3 月29日觀察、勒戒執行完畢釋放出所，並由臺灣
    士林地方法院檢察署檢察官以88年度毒偵字第1323號、90年
    度毒偵字第548 號為不起訴處分確定。復於前揭觀察、勒戒
    執行完畢後5 年內之94年間再犯連續施用毒品罪，經本院以
    94年度易字第465 號判決判處有期徒刑8 月確定，於95年6
    月30日縮刑期滿執行完畢。再於96年3 月間，因施用毒品案
    件，經本院以96度易字第806 號判決判處有期徒刑7 月，嗣
    經減刑為有期徒刑3 月15日確定，於97年1 月29日縮刑期滿
    執行完畢（以上構成累犯）；仍未戒除毒癮，復於97年間再
    犯施用毒品罪，經本院以97年度審易字第567 號判決判處有
    期徒刑5 月，並經臺灣高等法院以98年度上易字第279 號判
    決駁回上訴確定（尚未執行完畢）。詎甲○○猶不知悛悔，
    復基於施用第二級毒品甲基安非他命之犯意，於98年5 月24
    日上午11時許，在臺北縣汐止市○○路○ 段228 巷18弄16號
    7 樓住處，以將甲基安非他命置於玻璃球吸食器內燒烤產生
    煙霧後吸用方式，施用甲基安非他命1 次，嗣於98年5 月27
    日16時許，因另案通緝在上址為警逮捕，經警徵得甲○○同
    意後採其尿液送驗，因鑑驗結果呈安非他命及甲基安非他命
    陽性反應，始查悉上情。
二、案經臺北縣政府警察局汐止分局報告臺灣士林地方法院檢察
    署檢察官偵查起訴，並經本院改依簡式程序審理。
    理  由
一、上揭犯罪事實，業據被告甲○○於偵查、本院準備程序及審
    理中迭承不諱（參見98年度毒偵字第1245號卷第38頁、本院
    卷第21、23頁），又被告於98年5 月27日為警緝獲後所排尿
    液，經送台灣檢驗科技股份有限公司以EIA 酵素免疫分析法
    初驗後，再以GC/MS 氣相層析/ 質譜儀法複驗，證實其尿液
    呈安非他命、甲基安非他命陽性反應，有該公司於98年6 月
    12日出具之濫用藥物檢驗報告1 紙附卷可稽（附於98年度毒
    偵字第1245號卷第45頁）。綜上，足認被告自白與事實相符
    ，可以採信，本案事證至為明確，被告施用甲基安非他命犯
    行堪予認定。
二、按毒品危害防制條例於92年7 月9 日修正公布，自93年1 月
    9 日施行，其中第20條、第23條將施用毒品之刑事處遇程序
    區分為「初犯」、「5 年內再犯」、「5 年後再犯」。依其
    立法理由之說明：「初犯」，經觀察、勒戒或強制戒治，應
    為不起訴處分或不付審理之裁定；經觀察、勒戒或強制戒治
    執行完畢釋放後，「5 年內再犯」者，因其再犯率甚高，原
    實施之觀察、勒戒及強制戒治既已無法收其實效，爰依法追
    訴或裁定交付審理。至於經觀察、勒戒或強制戒治執行完畢
    釋放，「5 年後再犯」者，前所實施之觀察、勒戒或強制戒
    治已足以遮斷其施用毒品之毒癮，為期自新及協助其斷除毒
    癮，仍用「初犯」規定，先經觀察、勒戒或強制戒治之程序
    。從而，依修正後之規定，祇於「初犯」及「5 年後再犯」
    2 種情形，有其追訴條件之限制，即須於初犯經觀察、勒戒
    或強制戒治釋放後，5 年內均無施用毒品之行為，始能認其
    前所實施之觀察、勒戒或強制戒治已足遮斷毒癮，而得於5
    年後再犯時，再予適用初犯之規定，重行觀察、勒戒等程序
    。倘5 年內已經再犯，被依法追訴處罰，縱其第3 次（或第
    3 次以上）施用毒品之時間在初犯釋放5 年以後，即與「5
    年後再犯」之情形有別，且因已於「5 年內再犯」，顯見其
    再犯率甚高，原實施觀察、勒戒或強制戒治，已無法收其實
    效，自無再經觀察、勒戒及強制戒治之必要，應由檢察官逕
    行起訴，始符新法修正之本旨（最高法院95年第7 次刑事庭
    會議決議、95年度台非字第59號判決參照）。查本件被告前
    因施用毒品案件，經本院先後2 次裁定送觀察、勒戒後，均
    認無繼續施用傾向，而分別於89年1 月27日、90年3 月29日
    執行完畢釋放出所，又於5 年內之94年間再犯施用毒品犯行
    ，經本院以94年度易字第465 號判決判處有期徒刑8 月確定
    ，並於95年6 月30日縮刑期滿執行完畢等情，有臺灣高等法
    院被告前案紀錄表在卷可憑，是本案被告所為施用毒品之犯
    行，距離前開觀察、勒戒執行完畢釋放雖已逾5 年，惟被告
    在上開觀察、勒戒執行完畢後5 年內，既已再犯施用毒品罪
    ，並經追訴、處罰，揆諸前揭說明，其本次犯行即與毒品危
    害防制條例第20條第3 項所稱之「5 年後再犯」有別，是公
    訴人依法追訴，於法並無不合，本院自應依法論科。
三、查甲基安非他命為毒品危害防制條例第2 條第2 項第2 款所
    定之第二級毒品。核被告甲○○所為，係犯毒品危害防制條
    例第10條第2 項之施用第二級毒品罪，其持有第二級毒品甲
    基安非他命進而施用，持有毒品之行為為施用毒品之當然手
    段，不另論以持有毒品罪（最高法院74年度台上字第3404號
    判例意旨參照）。又被告有如事實欄所載前案科刑及執行之
    情形，有臺灣高等法院被告前案紀錄表附卷可參，其於有期
    徒刑執行完畢後5 年內，故意再犯本案有期徒刑以上之罪，
    為累犯，應依刑法第47條第1 項之規定加重其刑。爰審酌被
    告曾因施用毒品犯行而送觀察、勒戒及判處罪刑，仍不知悛
    悔，復再施用第二級毒品，顯見其無戒絕之決心，惟念其施
    用毒品乃戕害自己身心健康，尚未危及他人，且犯後坦承犯
    行，態度尚稱良好等一切情狀，量處如主文所示之刑，以示
    懲儆，公訴人具體求處被告有期徒刑10月，固非無見，惟本
    院斟酌前開事項，認公訴人所求刑度尚嫌過重，附此敘明。
據上論斷，應依刑事訴訟法第273 條之1 第1 項、第299 條第1
項前段，毒品危害防制條例第10條第2 項，刑法第11條前段、第
47條第1 項，判決如主文。
本案經檢察官張紜瑋到庭執行職務。
中    華    民    國    98    年    9     月     22   日
                  刑事第一庭法  官  吳祚丞
以上正本證明與原本無異。
如不服本判決應於收受判決後10日內向本院提出上訴書狀，並應
敘述具體理由；其未敘述上訴理由者，應於上訴期間屆滿後20日
內向本院補提理由書（均須按他造當事人之人數附繕本）「切勿
逕送上級法院」。
                            書記官  丁梅芬
中    華    民    國    98    年    9     月     22   日
所犯法條：
毒品危害防制條例第10條第2 項
施用第二級毒品者，處 3 年以下有期徒刑。


司法院資訊處製作；財團法人民間司法改革基金會備份。
